【裁判字號】    97,上訴,4949
【裁判日期】    971030
【裁判案由】    毒品危害防制條例
【裁判全文】
臺灣高等法院刑事判決                97年度上訴字第4949號
上  訴  人
即  被  告  甲○○
上列上訴人因毒品危害防制條例案件，不服臺灣基隆地方法院97
年度訴字第884號，中華民國97年8月29日第一審判決（起訴案號
：臺灣基隆地方法院檢察署97年度毒偵字第1267號），提起上訴
，本院判決如下：
    主  文
上訴駁回。
    理  由
一、依刑事訴訟法第350條、第361條、第362條、第367條規定，
    不服地方法院之第一審判決而上訴者，須提出上訴書狀，並
    應敘明具體理由，為上訴必備之程式；其所提出之書狀未敘
    述上訴理由，或僅曾以言詞陳述上訴理由者，均應於上述期
    間屆滿後20日內補提理由書於第一審法院。第一審法院經形
    式審查，認逾期未補提上訴理由者，應定期間先命補正：逾
    期未補正者，為上訴不合法律上之程式，應以裁定駁回。倘
    已提出上訴理由，但所提非屬具體理由者，則由第二審法院
    以上訴不合法律上之程式，判決駁回。而所謂具體理由，必
    係依據卷內既有訴訟資料或提出新事證，指摘或表明第一審
    判決有何採證認事、用法或量刑等足以影響判決本旨之不當
    或違法，而構成應予撤銷之具體事由，始克當之（例如：依
    憑證據法則具體指出所採證據何以不具證據能力，或依憑卷
    證資料，明確指出所為證據證明力之判斷如何違背經驗、論
    理法則）；倘僅泛言原判決認定事實錯誤、違背法令、量刑
    失之過重過輕微，而未依上揭意旨指出具體事由，或形式上
    雖已指出具體事由，然該事由縱使屬實，亦不足以認為原判
    決有何不當或違法者（例如：對不具有調查必要性之證據，
    法院未依聲請調查亦未說明理由，或援用證據不當，但除去
    該證據仍應為同一事實之認定），皆難謂係具體理由，俾與
    第二審上訴制度旨在請求第二審法院撤銷、變更第一審不當
    或違法之判決，以實現個案救濟之立法目的相契合，並節制
    濫行上訴 （最高法院97年度台上字第892號判決意旨參照）
    。又觀諸刑事訴訟法第 361條修正之立法說明三，謂「原審
    法院對上訴書狀有無記載理由，應為形式上之審查，認有欠
    缺，且未據上訴人自行補正者，應定期間先命補正，爰於第
    三項後段明定。至上訴理由是否具體，係第二審法院審查範
    圍，不在命補正之列」，故修正後該規定所指應由第一審法
    院先命補正之「上訴書狀未敘述理由」，係指上訴書狀僅聲
    明對原判決不服，就不服理由未為任何敘述，自形式上觀察
    ，可認係未提出上訴理由之情形而言，若上訴書狀對不服之
    理由已有所敘述，僅敘述不具體者，究有別於「未敘述理由
    」，自不生應依該規定命補正之問題。同此旨趣，刑事訴訟
    法第 367條增列為不合法情形之「上訴書狀未敘述理由」者
    ，亦應採相同解釋。又上訴書狀已敘述上訴理由，但所述不
    「具體」者，雖非「上訴書狀未敘述理由」一語涵攝之範圍
    ，然既不符合「上訴書狀應敘述『具體』理由」之規定，仍
    屬上訴「不合法律上之程式」，且依上開立法說明，此類不
    合法，不在得補正之列，法院自毋庸命補正；而由第二審法
    院逕認上訴不合法，以判決駁回 （ 最高法院97年台上字第
    892 號、97年度台上字第3599號、97年台上字第3889號判決
    參照）。
二、本件原審經審理結果，認為上訴人即被告甲○○前因施用毒
    品案件，經觀察、勒戒後，認無繼續施用毒品之傾向，於民
    國95年 4月26日釋放出所，並由臺灣基隆地方法院檢察署檢
    察官為不起訴處分確定；又因侵占案件，經臺灣基隆地方法
    院判處有期徒刑 6月確定；再因施用第一級毒品案件，經同
    法院判處有期徒刑 7月確定；嗣經同法院裁定分別減刑為有
    期徒刑3月、3月又15日，應執行有期徒刑6月確定，於96年7
    月16日執行完畢；又再因施用第一級及第二級毒品案件，經
    同法院判處有期徒刑1年2月。猶不思戒除毒癮，復基於施用
    第一級毒品海洛因之犯意，於97年4月7日下午某時許，在其
    位於基隆市○○區○○街87號 4樓之住處，以注射針筒注射
    左手手肘內側之方式，非法施用海洛因 1次等情，係以上揭
    事實業據上訴人坦承在卷，又上訴人經警通知到場採集之尿
    液檢體，經送檢驗結果，亦呈嗎啡陽性反應。足見被告之自
    白，與事實相符，堪可採信。因認上訴人施用第一級毒品之
    犯行明確。原判決已詳敘其認定上訴人犯罪事實之證據及理
    由，於法尚無不合。上訴意旨略稱：上訴人並無再吸食海洛
    因，尿液中驗出之陽性反應實屬殘留。上訴人於採尿前已於
    醫療院所接受勒戒，而後又自願參加政府辦理之美沙冬減害
    計畫，且已於基隆長庚醫院接受美沙冬治療藥物成癮症，原
    判決未予審酌，顯屬過重云云。惟查：量刑之輕重，係屬事
    實審法院得依職權自由裁量之事項，苟於量刑時，已依行為
    人之責任為基礎，並斟酌刑法第57條各款所指情狀，而未逾
    越法定範圍，又未濫用其職權，即不得遽指為違法。原審於
    量刑時，已依上揭規定，審酌上訴人違反本罪實係基於「病
    患性」行為，而對他人甚少損害，然上訴人前曾因施用毒品
    ，經送觀查勒戒及判決執行，素行非佳，經警查獲後仍未戒
    絕，輕度量刑對上訴人已無法收矯治之效，兼衡上訴人犯罪
    之動機、目的、犯罪時所受之刺激、犯罪之手段、犯人之生
    活狀況、品行、智識程度、犯罪所生之危險或損害及坦承犯
    行之態度等一切情狀，予以綜合考量，論上訴人以施用第一
    級毒品罪，累犯，處有期徒刑 7月，既未逾越法定刑度，亦
    未濫用其自由裁量之權限，刑度亦屬妥適，核無不當或違法
    之情形。上訴意旨空言指摘原審量刑過重，並未依據卷內既
    有訴訟資料或提出新事證，指摘或表明原審判決有何不當或
    違法，而構成應予撤銷之具體事由，揆諸上開說明，自難謂
    已敘明具體理由。本件上訴不合法定要件，爰不經言詞辯論
    ，逕以判決駁回。
據上論斷，應依刑事訴訟法第367條前段、第372條，判決如主文
。
中    華    民    國    97    年    10    月    30    日
                  刑事第七庭    審判長法  官  陳晴教
                                      法  官  游紅桃
                                      法  官  楊智勝
以上正本證明與原本無異。
如不服本判決，應於收受送達後十日內向本院提出上訴書狀，其
未敘述上訴之理由者並得於提起上訴後十日內向本院補提理由書
（均須按他造當事人之人數附繕本）。
                                      書記官  張美華
中    華    民    國    97    年    10    月    30    日


司法院資訊處製作；財團法人民間司法改革基金會備份。
